【裁判字號】    89,台非,275
【裁判日期】    890831
【裁判案由】    詐欺
【裁判全文】
最高法院刑事判決                                八十九年度台非字第二七五號
    上訴人  最高法院檢察署檢察總長
    被  告  乙○○
            甲○○
右上訴人因被告等詐欺案件，對於台灣高等法院台南分院中華民國八十八年十一月三
日第二審確定判決（八十八年度上易字第一一七八號，起訴案號：台灣嘉義地方法院
檢察署八十七年度偵字第二五五號，八十五年度偵字第五二七二號），認為違法，提
起非常上訴，本院判決如左：
    主  文
上訴駁回。
    理  由
非常上訴理由稱：「按判決不適用法則或適用法則不當者，為違背法令，刑事訴訟法
第三百七十八條定有明文。又按詐欺罪，以意圖為自己或第三人不法之所有，以詐術
使人將本人或第三人之物交付，為其構成要件。故如被施詐術者，並未交付任何財物
，自與上述詐欺之構成要件不合。本件原判決以被告甲○○、乙○○與年籍姓名不詳
之成年男子『蘇先生』共同意圖為自己不法之所有，推由甲○○向朱森河（被訛稱可
貸款六十萬元）、王嘉蓮（被訛稱可貸款一百二十萬元）等人訛稱：由梁景清擔任貸
款名義人，朱森河、王嘉蓮等人做連帶保證人，共同向台南區中小企業銀行新營復興
分行（以下簡稱南企復興分行）辦理貸款事宜，俟銀行借貸款項撥交後，可依約定比
例均分等語，並於民國（下同）八十五年一月六日陪同朱森河、王嘉蓮二人一同前往
南企復興分行完成連帶保證人之對保手續，最後則於八十五年一月十日由乙○○陪同
貸款名義人梁景清前往完成合會儲蓄貸款一百五十萬元申請及對保手續，該銀行並於
對保手續完成日八十五年一月十日立即撥款，該筆貸款並於撥交日即被提領現金五十
萬元、第三日又以現金提領方式提領九十三萬七千二百元，共計一百四十三萬七千二
百元。事後梁景清雖於八十五年二月十日從乙○○手中拿到三十萬，惟朱森河、王嘉
蓮非但未取得共同貸款約定均分部分之款項，且於八十五年九月間朱森河所有之不動
產尚遭法院執行查封，朱森河始知受騙而獲悉上情。因認被告等有刑法第三百三十九
條第一項之詐欺罪行，而對被告判處罪行。惟本件被告僅係向朱森河、王嘉蓮等人訛
稱，取得銀行貸款後，將與朱森河、王嘉蓮均分，而要朱森河、王嘉蓮等人做連帶保
證人，並未向該二人詐取任何財物。依首開說明，自與詐欺之構成要件不合。乃原判
決竟依刑法第三百三十九條第一項之詐欺罪論處被告罪刑，自有適用法則不當之違背
法令。爰依刑事訴訟法第四百四十一條、第四百四十三條提起非常上訴，以資糾正。
」
本件原判決認定：被告甲○○、乙○○與年籍姓名不詳之成年男子「蘇先生」共同意
圖為自己不法之所有，推由甲○○向朱森河（被訛稱可貸款六十萬元）、王嘉蓮（被
訛稱可貸款一百二十萬元）等人訛稱：由梁景清擔任貸款名義人，朱森河、王嘉蓮等
人做連帶保證人，共同向南企復興分行辦理貸款事宜，俟銀行借貸款項撥交後，可依
約定比例均分等語，並於八十五年一月六日陪同朱森河、王嘉蓮二人一同前往南企復
興分行完成連帶保證人之對保手續，最後則於八十五年一月十日由乙○○陪同貸款名
義人梁景清前往完成合會儲蓄貸款一百五十萬元申請及對保手續，該銀行並於對保手
續完成日八十五年一月十日立即撥款，該筆貸款於撥交日即被提領現金五十萬元，第
三日又以現金提領方式提領九十三萬七千二百元，共計一百四十三萬七千二百元。事
後梁景清雖於八十五年二月十日從乙○○手中拿到三十萬元，惟朱森河、王嘉蓮非但
未取得共同貸款約定均分部分之款項，且於八十五年九月間朱森河所有之不動產尚遭
法院執行查封，朱森河始知受騙等情。依原判決所確認之事實，被告等係向被害人朱
森河、王嘉蓮訛稱由梁景清擔任貸款名義人，朱森河、王嘉蓮等人做連帶保證人，共
同向南企復興分行辦理貸款事宜，俟銀行借貸款項撥交後，再依約定比例均分等語，
向銀行借貸之該筆款項，既係應由貸款名義人梁景清、連帶保證人朱森河、王嘉蓮等
人「依約定比例均分」，則被告等於朱森河、王嘉蓮受騙同意做連帶保證人，並向銀
行辦妥貸款手續獲得撥款後，將應由被害人朱森河、王嘉蓮「依約定比例均分」之款
項取走，自難謂朱森河、王嘉蓮二人未被詐取任何財物。非常上訴意旨謂被告等僅係
向朱森河、王嘉蓮等人訛稱取得銀行貸款後，將與朱森河、王嘉蓮均分，而要朱森河
、王嘉蓮等人做連帶保證人，並未向該二人詐取任何財物云云，據以指摘原判決有適
用法則不當之違背法令，尚有誤會。本件非常上訴，難認為有理由，應予駁回。
據上論結，應依刑事訴訟法第四百四十六條，判決如主文。
中      華      民      國    八十九    年      八      月    三十一    日
                              最高法院刑事第九庭
                                  審判長法官  張  信  雄
                                        法官  賴  忠  星
                                        法官  張  清  埤
                                        法官  洪  清  江
                                        法官  吳  昆  仁
      右正本證明與原本無異
                                              書  記  官
中      華      民      國    八十九    年      九      月      五      日


司法院資訊處製作；財團法人民間司法改革基金會備份。
